臺灣桃園地方法院刑事判決
110年度原金訴字第22號
公  訴  人  臺灣桃園地方檢察署檢察官 
被      告  陳仲輝



選任辯護人  張義閏律師（法扶律師）          
            謝清昕律師（法扶律師）
上列被告因詐欺等案件，經檢察官提起公訴（109年度偵緝字第1
900號），本院判決如下：
    主  文
陳仲輝無罪。
    理  由
一、公訴意旨略以：被告陳仲輝於民國107年1月15日前某日，加
    入真實姓名年籍不詳之人所屬之詐欺集團，與該集團成員共
    同意圖為自己不法之所有，基於3人以上共同詐欺取財、洗
    錢之犯意聯絡，以電話詐騙不特定人，由其擔任車手負責提
    領詐騙款項。嗣該詐欺集團某成員分別為下列詐欺犯行：㈠
    於107年1月15日晚上6時30分許，假冒蝦皮購物網站賣家撥
    打電話予被害人鄭如均，佯稱被害人之前在網路購物時刷卡
    錯誤，將重複扣款，需至自動櫃員機操作更正，使被害人陷
    於錯誤，於107年1月15日晚上9時47分許，在新北市○○區○○
    路000號之上海商業儲蓄銀行永和分行之ATM，以ATM現金存
    款方式，將新臺幣（下同）2萬9,985元現金存入另案被告郭
    信泓（所涉幫助詐欺部分，業經臺灣士林地方法院以108年
    度審金簡字第1號判決判處拘役40日確定）申辦之華南商業
    銀行帳號000-000000000000號帳戶（下稱華南銀行帳戶）；
    ㈡於107年1月15日晚上7時許，假冒網路賣家撥打電話予告訴
    人潘品宏，佯稱告訴人之前在網路購物時設定錯誤，將每個
    月從帳戶扣款，需至自動櫃員機操作更正，使告訴人陷於錯
    誤，於107年1月15日晚上9時43分許，在屏東縣○○鄉○○路0號
    統一超商中勝門市之ATM，以ATM現金存款方式，將2萬9,985
    元現金存入上開華南銀行帳戶。得手後被告旋接獲該集團成
    員指示，於107年1月15日晚上9時51分34秒、同日晚上9時52
    分12秒、同日晚上9時52分53秒，持上開華南銀行帳戶提款
    卡，在桃園市○鎮區○○路0段000號全家便利商店之台新國際
    商業銀行ATM，提領2萬元、2萬元、2萬元，再將提領款項上
    繳詐欺集團成員。因認被告涉犯刑法第339條之4第1項第2款
    之3人以上共同犯詐欺取財及洗錢防制法第14條第1項之洗錢
    等罪嫌。
二、按犯罪事實應依證據認定之，無證據不得認定犯罪事實；不
    能證明被告犯罪者，應諭知無罪之判決，刑事訴訟法第154
    條第2項、第301條第1項分別定有明文。又認定犯罪事實所
    憑之證據，雖不以直接證據為限，間接證據亦包括在內，然
    而無論直接或間接證據，其為訴訟上之證明，須於通常一般
    之人均不致有所懷疑，而得確信其為真實之程度者，始得據
    為有罪之認定，倘其證明尚未達到此一程度，而有合理之懷
    疑存在時，致無從形成對被告有罪之確信，即應由法院諭知
    被告無罪之判決（最高法院76年度台上第4986號判決意旨參
    照）。次按檢察官就被告犯罪事實，應負舉證責任，並指出
    證明之方法，刑事訴訟法第161條第1項定有明文。故檢察官
    對於起訴之犯罪事實，應負提出證據及說服之實質舉證責任
    ，倘其所提出之證據，不足為被告有罪之積極證明，或其指
    出證明之方法，無從說服法院以形成被告有罪之心證，基於
    無罪推定原則，自應為被告無罪判決之諭知（最高法院92年
    度台上字第128號判決意旨參照）。
三、公訴意旨認被告涉犯3人以上共同犯詐欺取財及洗錢等罪嫌
    ，無非係以：被告於偵查中之供述、證人即被害人於警詢時
    之證述、另案被告郭信泓於警詢時之供述、被害人在ATM存
    款之監視器畫面翻拍照片、被害人提供之ATM存款交易憑證
    、內政部警政署反詐騙諮詢專線紀錄表、受理詐騙帳戶通報
    警示簡便格式表、受理各類案件紀錄表、金融機構聯防機制
    通報單、另案被告郭信泓之華南銀行帳戶交易明細表及桃園
    市○鎮區○○路0段000號全家便利商店之ATM監視器畫面翻拍照
    片，為其主要論據。
四、訊據被告堅詞否認有何上開犯行，辯稱：我沒有擔任本案詐
    欺集團車手，監視器錄影畫面中的人不是我等語；辯護人為
    其辯護稱：起訴書固以新北市政府警察局中和分局偵查隊之
    ATM翻拍照片為據，認被告即為提領款項之車手，然除此項
    證據外，別無其他證據可證明被告即為翻拍照片所示之人，
    僅以目測方式辯認，實不足為被告有罪之積極證明等語。經
    查：
　　㈠被害人因接獲詐欺集團成員詐騙電話，致陷於錯誤，於107
      年1月15日晚上9時47分許，在新北市○○區○○路000號上海
      商業儲蓄銀行永和分行自動櫃員機，以現金存款方式，將
      2萬9,985元現金存入另案被告郭信泓華南銀行帳戶內；告
      訴人亦因接獲詐欺集團詐騙電話，致陷於錯誤，於107年1
      月15日晚上9時43分許，在屏東縣○○鄉○○路0號統一超商中
      勝門市自動櫃員機，以現金存款方式，將2萬9,985元現金
      存入上開華南銀行帳戶內；嗣詐欺車手於107年1月15日晚
      上9時51分34秒、同日晚上9時52分12秒、同日晚上9時52
      分53秒，持上開華南銀行帳戶提款卡，在桃園市○鎮區○○
      路0段000號全家便利商店自動櫃員機，分別提領2萬元、2
      萬元、2萬元等情，業據證人即被害人於警詢時（見臺灣
      桃園地方檢察署107年度他字第3390號卷【下稱他卷】第5
      頁及其反面）、告訴人於警詢時證述屬實（見臺灣桃園地
      方檢察署107年度偵字25213號卷【下稱107偵25213卷】第
      50至51頁），並有被害人存入款項之自動櫃員機監視器錄
      影畫面（見他卷第7頁）、被害人提供之自動櫃員機交易
      明細（見他卷第8頁）、另案被告郭信泓華南銀行帳戶交
      易明細表（見他卷第18頁 )、內政部警政署反詐騙諮詢專
      線紀錄表、受理詐騙帳戶通報警示簡便格式表、受理各類
      案件紀錄表、金融機構聯防機制通報單（見他卷第9至14
      頁）及詐欺車手提領款項之自動櫃員機監視器錄影畫面擷
      圖（見他卷第31至34頁）在卷可稽，此部分事實，固堪認
      定。
　　㈡惟查，上開自動櫃員機監視器錄影畫面所拍攝於107年1月1
      5日晚上9時51分許、同日晚間9時52分許，在桃園市○鎮區
      ○○路0段000號全家便利商店自動櫃員機，持另案被告郭信
      泓華南銀行帳戶提款卡，提領被害人及告訴人遭詐欺款項
      之本案詐欺車手，確為證人夏需誠一節，業據證人於本院
      審理時證述明確（見本院卷第198、199頁）；再比對前揭
      監視器錄影畫面，與證人另案（此部分詐欺犯行業經臺灣
      高等法院以108年上訴字第2757號判決判處罪刑確定）於1
      07年1月15日晚間10時37分、同日晚間10時38分，在桃園
      市○○區○○路0段00號統一超商家權門市，持上開華南銀行
      帳戶提款卡，準備提領詐欺款項之監視器錄影畫面（見10
      7偵25213卷第68頁及其反面），畫面中人物之髮型皆為短
      髮，且均穿著黑白相間之上衣、淺色運動褲及運動外套，
      堪認前開監視器錄影畫面所拍攝之人應係同一人，足認證
      人前開證述內容堪可信實。是被告及其辯護人辯稱被告並
      非監視器錄影畫面中之人等語，尚非無據。從而，本案除
      上開自動櫃員機監視器錄影畫面擷圖外，並無其他積極證
      據足以證明被告為提領被害人及告訴人詐欺款項之車手，
      亦無證據資料可資證明被告與其他詐欺集團成員具有犯意
      聯絡及行為分擔，自難逕以上開罪名相繩。
五、綜上所述，本案依檢察官所舉各項證據方法，難認被告有公
    訴意旨所指3人以上共同詐欺取財及洗錢之犯行，無法使本
    院形成被告有罪之心證，揆諸前揭說明，基於無罪推定原則
    ，本院認不能證明被告犯罪，自應為無罪判決之諭知。
據上論斷，應依刑事訴訟法第301條第1項前段，判決如主文。
本案經檢察官劉哲名提起公訴，檢察官劉倍到庭執行職務。
中　　華　　民　　國　　111 　年　　4 　　月　　27　　日
                  刑事第十八庭  審判長法官  陳囿辰

                                      法官  姚懿珊

                                      法官　羅文鴻
以上正本證明與原本無異。
如不服本判決應於收受判決後20日內向本院提出上訴書狀，並應
敘述具體理由。其未敘述上訴理由者，應於上訴期間屆滿後20日
內向本院補提理由書(均須按他造當事人之人數附繕本)「切勿逕
送上級法院」。 

　　　　　　　　　　　　　　　      書記官  林佳穎
中　　華　　民　　國　　111 　年　　4 　　月　　27　　日